【裁判字號】    89,易,1309
【裁判日期】    891212
【裁判案由】    妨害名譽
【裁判全文】
臺灣臺南地方法院刑事判決                        八十九年度易字第一三九號
    公  訴  人  臺灣台南地方法院檢察署檢察官
    被      告  乙○○
右列被告因妨害名譽案件，經檢察官提起公訴（八十九年度偵字第三三八七號），本
院判決如左：
    主  文
乙○○公然侮辱人，處拘役貳拾日，如易科罰金，以參佰元折算壹日。
    事  實
一、乙○○因不滿甲○○會同台電公司人員將其所承租之房屋執行斷電，竟基於公然
    侮辱之犯意，於民國八十八年十二月二十八日，在台南市○○○路○段一五七號
    一樓，趁不特定人得以共見共聞之際，以言語辱罵甲○○：「幹你娘，勿見笑（
    台語），你的一棟房子也將被拍賣」等語，顯足以減損甲○○之名譽。
二、案經告訴人甲○○訴請台灣台南地方法院檢察署檢察官偵查起訴。
    理  由
一、訊據被告乙○○矢口否認有何公然侮辱之犯行，辯稱：伊並沒有罵告訴人甲○○
    ，且斷電再復電就好沒必要罵告訴人，本件是因為告訴人之前民事官司敗訴才無
    中生有，且告訴人所請之證人均與告訴人有親戚或僱傭關係，其等證詞均不足採
    信云云。惟查：
（一）右揭犯罪事實，業據告訴人於偵訊及審理時指訴綦詳，核與在場目擊證人莊坤
      風於偵查中結證稱：「（問：八十八年十二月二十八日在台南市○○○路○段
      一五七號一樓，你有看到甲○○和乙○○爭執？）乙○○有罵他（即告訴人）
      『幹你娘，勿見笑，你的一棟房子也將被拍賣』，而且乙○○挑逗的叫甲○○
      打他，我過去將他們撥開。」（見偵訊卷第二十八頁背面），另一在場證人方
      士榮亦到庭結證稱：「（問：八十八年十二月二十八日有在台南市○○○路○
      段一五七號一樓？）地址我不知道，但拆表那天我確實有去郭先生的地方。差
      不多九點過去，是要與台電人員會同拆表，當天我拆完表，看到他們吵架，乙
      ○○在生氣，後來台電人員騎走開了，下午我再去看時，發現表又裝上去了。
      （問：當天乙○○有無罵髒話？）我不太注意。但他有說甲○○勿見笑，你的
      房子要被拍賣。他為何這樣說我不知道，他那天很激動。」（見本院八十九年
      九月十九日審理筆錄）等情大致相符。復查：證人方士榮及莊坤風雖分別為告
      訴人外甥女之夫及以前受僱之司機，然按告訴人之親屬在刑事訴訟法上並無不
      得作證之限制（更遑論是受僱人），故其證言是否可採，照刑事訴訟法第二百
      六十九條之規定，審理事實之法院原有自由判斷之權。又按告訴人、證人之陳
      述有部分前後不符，或相互間有所歧異時，究竟何者為可採，法院仍得本其自
      由心證予以斟酌，非謂一有不符或矛盾，即應認其全部均為不可採信。尤其關
      於行為動機、手段、及結果等之細節方面，告訴人之指陳，難免故予誇大，證
      人之證言，有時亦有予以渲染之可能，然其基本事實之陳述，若果與真實性無
      礙時，則仍非不得予以採信。此最高法院二十九年上字第二零三號、七十四年
      台上字第一五九九號等著有判例可資參照。故證人方士榮、莊坤風等人之證述
      雖與告訴人之指述在細節的描述上有些許出入，然對於基本事實之陳述並無與
      真實性杆格之處，自仍堪以採信。
（二）再查：被告偕同到庭作證之在場目擊證人沈維鈞、李癸城、黃麗黛等人雖均證
      稱並沒有聽到被告有說上開侮辱告訴人之言詞，然其等針對被告當天與告訴人
      間之對話及衝突情形所作之證詞差異甚大，即證人沈維鈞證稱：「只聽到他（
      即被告）跟甲○○二人講話口氣不太好，在講斷電的事。」、證人李癸城則證
      稱：「他（即被告）並說沒關係要斷電就斷電吧，沒聽到他說髒話及勿見笑的
      話，他應該不會隨便罵人。」、證人黃麗黛則證稱：「當天聽到斷電的事，他
      們吵的很兇，可是我沒有聽到罵髒話的話」（均見本院八十九年六月二十二日
      審理筆錄），與被告先前辯稱沒有發生言語衝突等情亦不相符合，可知上開三
      位證人之證詞均顯屬刻意迴護被告之詞，不足採信。至當天前往拆表之台電公
      司人員丙○○則到庭證稱：「第二次去處理就很順利，當天屋主甲○○及其朋
      友有在場，乙○○我沒有印象，我是九點多去拆表完後就馬上走了，當日只有
      我一人去執行。」（見本院八十九年六月二十二日審理筆錄），故可知證人丙
      ○○因已先行離開，並未目賭經過，故其證詞亦難作為對被告有利之認定。且
      衡諸常情，被告因遭告訴人聲請執行斷電，氣憤難平，因此而對告訴人說出上
      開公然侮辱之言語，亦顯為人情事理之常。是被告上開所辯，顯均係事後畏罪
      卸責之詞，不足採信。此外，在不特定人得以共見共聞之場所即台南市○○○
      路○段一五七號一樓，以言語辱罵告訴人：「幹你娘，勿見笑（台語）。」等
      語，依一般社會經驗常情，應已足以減損告訴人之名譽無疑。是本件事證明確
      ，被告犯行堪以認定。
二、核被告乙○○所為，係犯刑法第三百零九條第一項之公然侮辱罪。爰審酌被告素
    行尚佳、犯罪之動機係因一時情緒、惡性尚非重大、目的、手段，對告訴人名譽
    所生危害之程度、犯罪後未能坦承犯行、態度不佳、且拒與告訴人達成民事和解
    等一切情狀，量處如主文所示之刑，並諭知易科罰金之折算標準，以示懲儆。
據上論斷，應依刑事訴訟法第二百九十九條第一項前段，刑法第三百零九條第一項、
、第四十一條，罰金罰鍰提高標準條例第一條前段、第二條，判決如主文。
本案經檢察官蘇聰榮到庭執行職務。
中    華    民    國     八十九      年      十二      月      十二     日
                              臺灣臺南地方法院刑事第一庭
                                      法  官   林臻嫺
右正本證明與原本無異
如不服本判決應於送達後十日內向本院提出上訴狀
                                      書記官   黃若萍
中    華    民    國      八十九    年     十二      月     十三       日
附錄本案論罪科刑法條全文：
刑法第三百零九條第一項：公然侮辱人者，處拘役或三百元以下罰金。


司法院資訊處製作；財團法人民間司法改革基金會備份。
